【裁判字號】    98,台抗,193
【裁判日期】    980326
【裁判案由】    請求損害賠償聲明異議
【裁判全文】
最高法院民事裁定              九十八年度台抗字第一九三號
再 抗告 人  甲○○
訴訟代理人  李慧芬律師
上列再抗告人因與相對人新西門商場股份有限公司間請求損害賠
償聲明異議事件，對於中華民國九十七年十一月二十八日台灣高
等法院裁定（九十七年度抗字第一七二七號），提起再抗告，本
院裁定如下：
    主  文
原裁定廢棄，應由台灣高等法院更為裁定。
    理  由
本件相對人新西門商場股份有限公司對於台灣台北地方法院（下
稱台北地院）九十六年度重訴字第一三七六號民國九十七年七月
三日書記官所為處分書聲明異議，台北地院裁定予以駁回。相對
人不服，對之提起抗告，原法院以：相對人之前法定代理人吳素
蘭於九十六年八月十三日業已辭職，為台灣士林地方法院九十七
年度訴字第五八三號判決所認定，並為再抗告人所不爭執。相對
人與前法定代理人吳素蘭間之董事長身分委任關係，因吳素蘭之
辭職而當然終止，非至相對人臨時董事會改選董事始解任，依民
事訴訟法第一百七十條規定，屬訴訟當然停止之事由，應由相對
人有訴訟能力之人承受其訴訟始得進行訴訟。台北地院未查，仍
認吳素蘭為相對人之法定代理人，並據以判決，已有未合。又查
台北地院九十六年度重訴字第一三七六號民事判決，於九十六年
十一月二十六日向相對人營業處所之台北市○○區○○街一○一
號一樓及吳素蘭住所之台北市○○區○○路二四六巷三二號三樓
為送達，因相對人上開營業處所，經郵局以查無此人為由退回，
可見相對人事務所或營業所，實際上已變更，且吳素蘭亦已無收
受訴訟文件之權能，台北地院上述民事判決送達並不合法。台北
地院以相對人之法定代理人辭職並無證明，送達合法為由，駁回
相對人之異議，即有未洽，爰以裁定廢棄台北地院之裁定。再抗
告人不服，對之提起再抗告。
惟按對於公司為送達，參照民事訴訟法第一百二十七條第一項之
規定，應向其法定代理人為之。而公司董事長依公司法第二百零
八條第三項規定對外代表公司。又同法第十二條明定：公司設立
登記後，已登記之事項有變更而不為變更之登記者，不得以其事
項對抗第三人。故公司設立登記後，董事長如有變更，應經登記
始得對抗第三人。查相對人之前董事長吳素蘭雖曾於九十六年八
月十三日向相對人遞送董事辭任書，惟相對人於九十七年三月六
日才召開股東會，選任乙○○為董事長，於同年五月六日才辦理
登記，則台北地院九十六年度重訴字第一三七六號民事判決於九
十七年一月九日寄存送達相對人，當時登記之法定代理人仍為吳
素蘭（見原審卷第三一頁），且相對人當時尚未選出新法定代理
人。依上說明，是否不生合法送達之效力，尚非無疑。原審未見
及此，認吳素蘭已辭職，無收受送達之權能，台北地院上開民事
判決之送達不合法，以裁定廢棄台北地院駁回相對人異議之裁定
，於法尚有未合。再抗告意旨，聲明廢棄原裁定，非無理由。
據上論結，本件再抗告為有理由。依民事訴訟法第四百九十五條
之一第二項、第四百七十七條第一項、第四百七十八條第二項，
裁定如主文。
中    華    民    國  九十八  年    三    月  二十六  日
                      最高法院民事第四庭
                          審判長法官  許  朝  雄
                                法官  陳  淑  敏
                                法官  鄭  玉  山
                                法官  黃  義  豐
                                法官  袁  靜  文
      本件正本證明與原本無異
                                      書  記  官
中    華    民    國  九十八  年    四    月    九    日
                                                      v


司法院資訊處製作；財團法人民間司法改革基金會備份。
